【裁判字號】    97,消債更,174
【裁判日期】    970829
【裁判案由】    更生事件
【裁判全文】
臺灣臺南地方法院民事裁定           97年度消債更字第174號
聲請人即
債 務 人  乙○○
上列當事人因消費者債務清理事件聲請更生，本院裁定如下：
    主  文
聲請駁回。
聲請費用新臺幣壹仟元由聲請人負擔。
    理  由
一、按債務人與金融機構協商成立者，不得聲請更生或清算，但
    因不可歸責於己之事由，致履行顯有重大困難者，不在此限
    ；本條例施行前，債務人依金融主管機關協調成立之中華民
    國銀行公會會員辦理消費金融案件無擔保債務協商機制與金
    融機構成立之協商，準用前項之規定，消費者債務清理條例
    第151 條第5項、第6項分別定有明文。又聲請更生或清算不
    合程式或不備其他要件者，法院應以裁定駁回之，但其情形
    可以補正者，法院應定期間先命補正，復為同條例第8 條所
    明定。
二、本件聲請意旨略以：聲請人即債務人乙○○現任職台南縣柳
    營鄉農會辦事員，每月薪資約新臺幣（下同）30,000元，另
    有租金收入每月7,000 元，除此薪資及租金收入外，尚有土
    地、房屋各1筆及柳營鄉農會存款1筆68,225元，然累積債務
    總金額已達2,619,904 元，前曾依照中華民國銀行公會會員
    辦理消費金融案件無擔保債務協商機制，與債權人三信商業
    銀行等10家銀行成立協商，每月應還款金額為22,866元，惟
    債務人離婚後為求生活安定向銀行貸款購屋裝潢，因未詳加
    衡量收支狀況，只好以銀行消費性金融商品週轉，長期繳納
    最低應繳金額致累積高額債務；又聲請人現每月之收入於支
    出房貸、家庭生活及個人基本開銷後，已無力繼續繳納協商
    款，之前債務人尚得向親友借貸週轉，然無奈親友無力長期
    資助，導致97年3 月起毀諾，有不可歸責於己致履行協商條
    件顯有重大困難之事由，符合消費者債務清理條例第3 條、
    第151條第5項但書之規定，爰依上開規定，提出財產及收入
    狀況說明書、債權人清冊、債務人清冊，聲請更生等語。
三、經查：
(一)債務人於本件更生聲請前，已於95年6月依金融主管機關協
    調成立之中華民國銀行公會會員辦理消費金融案件無擔保債
    務協商機制與三信商業銀行等金融機構成立協商，自95年7
    月份起，分96期，利率4.2%，每月22,866元分期償還等情，
    有債權人三信商業銀行97年5月16日陳報狀所附之協議書及
    無擔保債務還款計畫書可憑。
(二)而債務人主張其現今每月薪資約30,000元，另有租金收入每
    月7,000元，債務人每月之收入於支出房貸、家庭生活及個
    人基本開銷後，已無力繼續繳納協商款，而導致97年3月毀
    諾云云。惟查：
  1.債務人除每月薪資收入外，尚有坐落臺南縣新營市○○段52
    6號土地及門牌號碼臺南縣新營市○○路227巷16弄22號3樓
    之19房屋乙棟，而該等不動產所有權因買賣而移轉登記為債
    務人所有之日期為92年5月22日，然其係於94年8月8日始向
    債權人中國信託商業銀行股份有限公司借款，並設定1,560,
    000元最高限額抵押權等情，有土地及建物登記謄本可憑，
    其間間隔2年餘，債務人陳稱係為求生活安定向銀行貸款購
    屋裝潢云云，顯非事實。而該不動產之抵押借款至97年5月
    14日止，貸款餘額僅剩1,148,240元等情，亦有中信商銀97
    年5月29日民事陳報狀可稽，若債務人能妥適處分上開不動
    產，所得價款可用以清償上開抵押借款之債務，或有餘額可
    供清償協商款，債務人未將上開不動產處分變現，反而以出
    租方式收取租金並按月支付貸款以圖保留資產，如因此導致
    無力清償協商金額，實係債務人自身考量所致，尚非不可歸
    責於債務人之事由，況此部分之房屋貸款，尚難逕認為係其
    每月必須支出之生活費用。
  2.又縱使債務人未將上開不動產處分，以債務人每月薪資加計
    租金共37,000元計算，扣除每月協商債務22,866元，尚餘14
    ,134 元，而依債務人主張之每月生活必要支出，其中賦稅
    非每月基本生活必要支出，應予扣除；另其主張支出子女田
    雅存、田雅欣之教育費45,635元及33,492元，每月支出扶養
    費1萬5千元云云，然因該2名子女之監護權均由渠等之父田
    安倉行使，有戶籍謄本可憑，債務人亦未提出相關支出之證
    明文件，已難採憑。況政府為幫助家庭經濟存有困難之學子
    得以順利完成學業，提供低利助學貸款，並於畢業一年後始
    開始計息還款，而債務人自身既有債務待履行，即應選擇貸
    款方式以助子女田雅存、田雅欣完成學業，以免增加自身之
    負擔，債務人不選擇辦理助學貸款，反歸咎僅其一人獨立負
    擔子女教育費致無法履行協商條件，要無足採。
  3.再債務人之父甲○○95、96年度均有利息所得共166,490元
    ，依目前銀行低額之存款利率，顯見其有高額存款，且其另
    有土地、房屋、田賦共7筆，公告現值已高達13,553, 691元
    ；又債務人之母丙○○95、96年度亦有利息所得共330,618
    元，顯見其亦有高額存款，復有土地、房屋、田賦共7筆，
    公告現值亦高達6,094,535元，此有甲○○、丙○○之稅務
    電子閘門財產所得調件明細表各1份附卷可參，再參以債務
    人之父母甲○○、丙○○均已年滿65歲，又無敬老福利生活
    津貼暫行條例第3條第1項各款不得請領敬老福利生活津貼之
    情，依該條例第3條每月應得請領敬老福利生活津貼3,000元
    ，自難認其2人有不能維持生活之情形，債務人對其2人自不
    負扶養義務，債務人仍將其2人列為受扶養人，並主張其須
    每月支出扶養費共4,000元，要非可採。
  4.另依債務人所提出之保險契約資料所載，債務人於國泰人壽
    保險公司及南山人壽保險公司均有投保，而債務人既生活已
    有困難，上開保險又非屬強制保險之必要支出，債務人理應
    終止該保險契約，將該筆支出移作生活必需費用。況債務人
    95年6月6日與債權銀行成立協商後，約定每月償還22,866元
    ，自95年7月第一次繳款，迄97年2月最後一次繳款，共繳納
    20期始毀諾，倘如債務人所陳自97年3月起無力再繼續繳納
    協商款，何以債務人仍有多餘資力於毀諾當月即97年3月26
    日仍如期續繳南山人壽保險公司之保費？其謂無力繼續履行
    協商條件云云，實不足採。
  5.況依永豐信用卡股份有限公司97年5月20日民事陳報狀所附
    債務人消費紀錄明細表所列，債務人於94年至95年6月間所
    為之消費不乏鳳麟服飾店大筆金額消費及電視購物等，債務
    人擴張信用，恣意為奢侈性消費後，隨即於95年6月與債權
    銀行成立協商，其既自願選擇以協商方式履行債務，即應依
    協商條件戮力還款，自不得於與金融機構成立協商後，於無
    不能履行或履行顯有重大困難之情事下，又率爾聲請依更生
    程序清理其債務。更且參酌該公司提供之催收聯絡紀錄所載
    ，97年4月24日之催收聯絡記載債務人「沒有要繳款... 直
    說星期六要出國去大陸5月初回國會辦更生」、97年4月30日
    之催收聯絡並記載債務人「出國」之紀錄，其已積欠大量債
    務未還，竟仍有資力出國，更徵債務人係屬惡意毀諾。
四、綜上所述，以上開債務人每月收入，扣除每月協商債務後，
    仍餘14,134元，縱用以繳納房屋貸款之餘額，債務人只須降
    低生活品質、節樽開支，應足以依協商內容按月還款，且債
    務人迄未能舉證證明於協商還款期間，有何不可歸責於己之
    事由，致其所需之支出增加或收入減少，因而有不能履行或
    履行顯有重大困難之情事，其主張因此有履行顯有重大困難
    之情事云云，其非有據。從而，聲請人聲請更生，即違背消
    費者債務清理條例第151條第5、6項之規定，且上開欠缺又
    屬無從補正，依上說明，自應駁回其聲請，爰裁定如主文。
中    華    民    國    97    年    8     月    29    日
                  民事第三庭  法  官  高榮宏
以上正本係照原本作成。
如不服本裁定應於裁定送達後10日內，以書狀向本院提出抗告，
並繳納抗告費新臺幣1千元整。
中    華    民    國    97    年    8     月    29    日
                              書記官  陳淑芬


司法院資訊處製作；財團法人民間司法改革基金會備份。
